臺灣新竹地方法院民事裁定              100年度抗字第101號
抗  告  人  林添勝
相  對  人  張何勇
上列抗告人與相對人間因本票裁定事件，抗告人對於本院中華民
國100年11月16日100年度司票字第858號裁定提起抗告，本院裁
定如下：
    主  文
抗告駁回。
抗告程序費用新臺幣壹仟元由抗告人負擔。
    理  由
一、按「執票人向本票發票人行使追索權時，得聲請法院裁定後
    強制執行。」票據法第123 條定有明文。又按「執票人依票
    據法第123 條規定，向本票發票人行使追索權時，聲請法院
    裁定對發票人之財產強制執行者，其性質與非訟事件無殊，
    法院就本票形式上之要件是否具備予以審查為已足。至該本
    票債務是否已因清償而消滅，應依訴訟程序另謀解決，殊不
    容於裁定程序中為此爭執。」、「本票執票人，依票據法第
    123 條規定，聲請法院裁定許可對發票人強制執行，係屬非
    訟事件，此項聲請之裁定，及抗告法院之裁定，僅依非訟事
    件程序，以審查強制執行許可與否，並無確定實體上法律關
    係存否之效力，如發票人就票據債務之存否有爭執時，應由
    發票人提起確認之訴，以資解決。」亦分別有最高法院56年
    度臺抗字第714號、57年度臺抗字第76號判例可資參照。
二、本件相對人主張其執有抗告人簽發如原審裁定所示之本票23
    紙（下稱系爭本票），並免除作成拒絕證書，詎屆期提示未
    獲付款，爰依票據法第123條規定聲請裁定許可強制執行等
    情，業據相對人於原審提出系爭本票正本等23紙為證，原裁
    定予以准許，即無不合。
三、抗告意旨略以：抗告人前因資金週轉不靈而委由第三人葉修
    宏出面向相對人借款，且該借款中有部分係第三人葉修宏自
    己向相對人借貸之款項，相對人亦知情並同意釐清借款金額
    ，抗告人實際尚欠相對人200萬元，另第三人葉修宏則欠款
    298 萬元。由於兩造間就上開借款債務仍有糾葛，並非單純
    ，然相對人竟片面持系爭本票向本院聲請本票裁定，殊屬不
    妥。為此提起本件抗告，並聲明請求廢棄原裁定等語。
四、經查，本票准許強制執行之裁定，係屬非訟事件裁定，為裁
    定之法院僅就本票為形式上審查，以決定強制執行許可與否
    ，並無確定實體上法律關係存否之效力，且原審亦就系爭本
    票是否具備形式要件，依非訟事件程序進行審查，認定並無
    票據無效之情形存在，乃裁定准許強制執行，依法並無違誤
    。至抗告人所舉之前揭情節乃屬票據關係以外之陳述，縱認
    屬實，亦係實體上之主張，非本院於審究裁定本票准予強制
    執行時所應審究之事項，倘雙方尚有債務之糾葛，亦應由抗
    告人另行提起訴訟，以資解決，本件非訟程序不得加以審究
    ，仍應就前述本票為許可強制執行之裁定，是本件原審裁定
    並無不當，抗告人之抗告並無理由，應予駁回。
五、據上論結，本件抗告為無理由，依非訟事件法第55條第1 項
    、第46條、第24條第1 項、第21條第2 項，民事訴訟法第49
    5 條之1 第1 項、第449 條第1 項、第95條、第78條，裁定
    如主文。
中    華    民    國  100    年    12    月    28    日
                  民事第一庭審判長  法  官  盧玉潤

                                    法  官  陳順珍
                                    法  官  彭洪英
以上正本係照原本作成。
如不服本裁定，僅得於收受本裁定正本送達後十日內，以適用法
規顯有錯誤為理由，向本院提出再抗告狀，須附繕本一份及繳納
再抗告裁判費新臺幣1,000 元。
再抗告時應委任律師為代理人提出委任狀，或釋明符合民事訴訟
法第466條之1第2 項規定之關係人具有律師資格者為代理人提出
委任狀，或釋明再抗告人具有律師資格。
中    華    民    國   100    年    12    月    28    日
                                    書記官  嚴翠意